臺灣板橋地方法院交通事件裁定　　　 100年度交聲字第2052號
原處分機關　交通部公路總局臺北區監理所板橋監理站
異　議　人
即受處分人　張家禮
上列異議人即受處分人因違反道路交通管理處罰條例案件，對於
交通部公路總局臺北區監理所板橋監理站民國100年5月27日板監
裁字第裁41－C00000000 號違反道路交通管理事件裁決書所為之
處分（原舉發通知單案號：新北市政府警察局北縣交字第C00000
000 號）聲明異議，本院裁決如下：
    主    文
異議駁回。
    理    由
一、原處分意旨略以：異議人即受處分人張家禮於民國100 年3
    月8 日下午1 時許，騎乘車牌號碼701—BHH號重型機車，行
    經新北市○○區○○路、得和路口時，因「未依兩段式左轉
    」之違規行為，經新北市政府警察局永和分局警備隊員警當
    場攔停舉發填掣北縣交字第C00000000 號舉發違反道路交通
    管理事件通知單對受處分人舉發「未依規定兩段式左轉」之
    違規，並移送原處分機關處理。嗣經原處分機關於100 年5
    月27日依道路交通管理處罰條例第48條第1 項第2 款、第63
    條第1 項第1 款（裁決書漏列第1 款）及違反道路交通管理
    事件統一裁罰基準及處理細則第41、43、44、67條規定，以
    板監裁字第裁41－C00000000 號違反道路交通管理事件裁決
    書認定受處分人「不依標誌、標線號誌指示」而裁處罰鍰新
    臺幣（下同）600 元，並記違規點數1 點在案。
二、異議意旨略以：伊固不否認有於上開時、地騎乘上開機車沒
    有兩段式左轉之情，然否認有何違規情形，並辯稱：系爭路
    口於上下班時段均有員警指示可直接左轉，致伊信賴該路口
    可直接左轉，為何有員警交通管制時，可以左轉，沒有員警
    交通管制就被開單，顯見執法有雙重標準，況系爭路口亦無
    標示說明，為此聲明異議，請求撤銷原處分云云。
三、按機慢車兩段左轉標誌，用以告示左轉機器腳踏車或慢車駕
    駛人應遵照號誌指示，在號誌顯示允許直行時先行駛至右前
    方路口之左轉待轉區等待左轉，俟該方向號誌顯示允許直行
    後，再行續駛，以兩段方式完成左轉，本標誌設於實施機慢
    車兩段左轉路口附近顯明之處，並配合機慢車左轉待轉區待
    轉標線；機慢車左轉待轉區線，用以指示機器腳踏車或慢車
    駕駛人分段行駛，視需要設於號誌管制之交岔路口，道路交
    通標誌標線號誌設置規則第65條、第191 條亦分別定有明文
    。又機器腳踏車行駛之車道及轉彎，應依標誌或標線之規定
    行駛，道路交通安全規則第99條第1 項前段、第2 項前段業
    有明定。復按汽車駕駛人轉彎時，不依標誌、標線、號誌之
    指示者，處6 百元以上1 千8 百元以下罰鍰，並予記違規點
    數1 點，道路交通管理處罰條例第48條第1 項第2 款、第63
    條第1 項第1 款亦分別定有明文。而道路交通管理處罰條例
    所稱之汽車，包括機器腳踏車，道路交通安全規則第2 條第
    1 項第1 款及道路交通管理處罰條例第3 條第8 款均有明定
    。
四、次按汽車行駛至交岔路口，其行進、轉彎，應遵守燈光號誌
    或交通指揮人員之指揮，遇有交通指揮人員指揮與燈光號誌
    並用時，以交通指揮人員之指揮為準，道路交通安全規則第
    102 條第1 項第1 款定有明文。再按標誌、標線、號誌之設
    置目的，在於提供車輛駕駛人及行人有關道路路況之警告、
    禁制、指示等資訊，以便利行旅及促進交通安全，道路交通
    標誌標線號誌設置規則第2 條定有明文。另按指示標誌、標
    線係用以表示用路人得如何使用特定路段或處所之規制措施
    ，用路人使用特定路段或處所時，應遵守標誌所為之遵行、
    禁止、或限制規定，此種不變換內容之指示標誌，其法律性
    質屬一般處分（最高行政法院72年度判字第327 號判決參照
     ） ，故上開指示標誌、標線不論係對人抑或對物之一般處
    分，於用路人進入可見該標誌、標線之範圍同時，即認對其
    為通知，進而用路人即有受標誌、標線規範之義務，且該等
    標誌之設置在主管機關未依法變更標示前，所有用路人仍有
    遵守之義務。
五、經查：
  (一)有關異議人張家禮於上揭時、地騎乘車牌號碼701 —BHH 號
    重型機車，未依兩段左轉標誌，逕行違規左轉，為警當場攔
    查舉發之事實，業經證人即舉發員警停賢俊於本院調查程序
    中證述明確（見本院卷第23頁），亦據異議人所不爭執，此
    部分事實已堪認定。
  (二)異議人雖辯稱該路口有員警在現場指揮交通時，可直接左轉
    ，無員警在場指揮交通時，若不可以直接左轉，造成執法雙
    重標準，並提出照片2 張。惟參之證人停賢俊於本院調查程
    序中證述：伊於100 年3 月8 日下午1 時許在中正路、得和
    路口執行交通稽查勤務，當天在現場無其他員警在現場指揮
    交通，又僅有員警在現場指揮交通時，才可以替代停等區讓
    機車直接左轉等語明確（見本院卷第23頁），揆諸上開之規
    定，足認上開路口既設有停等區，異議人騎乘機車行經上揭
    路口，應依規定兩段式左轉，且僅在有交通員警指揮時，才
    可取代標誌、標線及號誌之設置，准許駕駛人騎乘機車逕行
    左轉之情。復觀之異議人於本院調查時陳稱：伊行經該路口
    之時間係在下午1 時左右，且當時在上開路口並無員警在現
    場指揮交通之詞（見本院卷第22背面頁），則異議人行經上
    開路口時間為下午1 時許，並非有員警指揮交通之上下班時
    間，且其行經路口之際，確實無員警在現場指揮交通之事實
    ，揆諸上開說明，上開路口既設有兩段式左轉之標誌及停等
    區，異議人騎乘機車行經上揭路口，自應依規定兩段式左轉
    ，異議人前揭所辯，自不可採。
  (三)異議人另辯稱：上開路口無標示說明兩段式左轉時間云云。
    又徵之證人停賢俊於本院調查程序中證述：兩段式左轉的標
    誌係1 個圓牌子掛在紅綠燈旁，況且路上亦有白色油漆劃的
    停等區格子等情明確（見本院卷第23頁），佐以異議人所提
    出之照片中亦顯示路面確實畫有白色待轉區之格子，詳見上
    開照片2 紙，足徵該路段確實設有兩段式左轉之標誌、標線
    ，有關道路標線、標誌係行政機關通盤考量該道路交通情形
    而設計，於行政機關未依法變更前，異議人當不可依憑其主
    觀認知而恣意違反，否則無從建立道路上所劃設標誌、標線
    之公信力，交通安全之秩序亦將無從建立，其他用路人之生
    命、財產安全，將失去保障，異議人領有駕駛執照，理應知
    悉該標誌及標線之意，是異議人上揭所辯，亦不可採。
六、綜上所述，本件異議人違規事證明確，原處分機關依道路交
    通管理處罰條例第48條第1 項第2 款、第63條第1 項第1 款
    規定，就異議人不依標誌、標線號誌指示之違規行為，裁處
    異議人罰鍰600 元，並記違規點數1 點。核無違誤，異議人
    之異議為無理由，應予駁回。
七、據上論斷，應依道路交通管理處罰條例第87條第2 項，道路
    交通事件處理辦法第18條，裁定如主文。
中    華    民    國   100    年    8     月    2     日
                  交通法庭  法  官    連  雅  婷
以上正本證明與原本無異。
如不服本裁定應於送達後五日內向本院提出抗告狀。
                            書記官    郭  晉  良
中    華    民    國   100    年    8     月    2     日